臺灣高雄地方法院交通事件裁定　　　 100年度交聲字第2076號
原處分機關　交通部公路總局高雄區監理所旗山監理站
法定代理人　劉昭明
異　議　人　蔡文雄
上列異議人即受處分人因違反道路交通管理處罰條例案件，對於
交通部公路總局高雄區監理所旗山監理站民國100 年10月3 日所
為之處分（原處分案號：旗監違字第裁85-B00000000號），聲明
異議，本院裁定如下：
    主  文
異議駁回。
    理  由
一、原處分意旨略以：異議人即受處分人蔡文雄（下稱異議人）
    於民國100 年9 月7 日23時1 分許，駕駛車牌號碼9756-UV
    號自用一般小客車，行經高雄市○○區○○里○○路前，為
    警掣單舉發有「拒絕接受酒精濃度測試之檢定」之交通違規
    情事，依道路交通管理處罰條例第35條第4 項之規定，裁處
    異議人罰鍰新臺幣（下同）6  萬元，並依同條例第67條第2
    項規定，吊銷異議人駕駛執照，3 年內不得考領駕駛執照等
    語。
二、聲明異議意旨略以：異議人自始至終均配合員警之攔查臨檢
    ，從未向員警表示拒絕酒測，員警在不超過5 分鐘時間即稱
    異議人已超出偵測時間，拒絕對異議人實施酒測，顯然執法
    過當，且異議人係無業之受災戶，靠打零工賺錢，若遭吊銷
    駕照，根本無法謀生，爰請撤銷原處分等語。
三、按汽車駕駛人拒絕接受測試酒精濃度之檢定者，處新臺幣6
    萬元罰鍰，並當場移置保管該汽車及吊銷該駕駛執照，3 年
    內不得考領，道路交通管理處罰條例第35條第4 項、第67條
    第2 項前段分別定有明文。
四、經查：
  (一)異議人於100 年9 月7 日23時1 分許，駕駛車牌號碼9756-U
    V 號自用一般小客車，行經高雄市○○區○○里○○路前，
    為警攔停實施呼氣酒精測試，並為員警當場掣單舉發有「拒
    絕接受酒精濃度測試之檢定」之違規行為之事實，業據異議
    人自承在卷，並有高雄市政府警察局高市警交字第B0000000
    0 號舉發違反道路交通管理事件通知單、酒精濃度測試報告
    表、原處分機關100 年10月3 日旗監違字第裁85-B00000000
    號違反道路交通管理事件裁決書及送達證書、高雄市政府警
    察局六龜分局100 年9 月27日高市警六分交字第1000009701
    號書函在卷可稽。是上揭事實，足堪認定。
  (二)異議人雖以前詞置辯。惟：本件異議人為警攔查後，先向
    員警表示：有與3 、4 個人一起喝幾瓶啤酒，並請員警不要
    進行酒測，且經濟困難，無法負擔4 、5 萬元之罰鍰等語，
    攔查後約9 分25秒時，異議人雖飲用警察提供之清水漱口，
    然至攔查後約11分鐘時，員警第一次告知異議人酒測之方式
    及拒測之法律效果後，異議人未以口對酒測儀器吹氣，仍向
    警察表示：其又沒怎樣，為何要遭法辦，還要扣車等語，至
    攔查後約12分鐘時，警察第二次告知酒測之方式及拒測之效
    果後，異議人則站立不動，仍未以口對酒測儀器吹氣，直至
    員警告知異議人已拒測，並開立酒測單據，斯時異議人始向
    警察表示：願意配合警方進行酒測等語，員警復告知：異議
    人之行為已屬拒測等語，而自被告為警攔查至警員開出「拒
    測」酒精濃度測試單之時間，約13分鐘之事實，業據本院勘
    驗本件現場之蒐證錄影光碟內容屬實，有勘驗筆錄在卷可考
    。足認異議人為警攔查後，並無以言詞明確表示拒絕酒測，
    惟其確有以言詞向員警請託不要對其為酒測，或消極不以口
    就酒測儀器吹氣之行為，並經員警2 次告以拒測之法律效果
    及請異議人進行酒測，均未完成酒測。嗣於員警告知其行為
    已構成拒測後，始要求員警為其進行酒測屬實。按道路交
    通管理處罰條例第35條授權員警實行酒精濃度測試檢定之規
    定，乃是基於員警執行交通稽查勤務之必要性所設，員警固
    然不能毫無理由對駕駛人實施酒測，然只要有事實足認駕駛
    人有酒駕可能性，其發動門檻即已足備。本件依蒐證光碟內
    容觀之，異議人於員警攔停時，即自承：有與3 、4 個人一
    起喝幾瓶啤酒，並請員警不要進行酒測等語，有勘驗筆錄在
    卷可稽。又本件員警係因在高雄市○○區○○路99號前發現
    異議人駕駛車牌號碼9756-UV 號自用小客車忽快忽慢異於正
    常，而攔停示意受檢，嗣於南橫路126 號前，異議人下車後
    面色潮紅且渾身酒味，請求值勤員警網開一面，始進行酒測
    乙情，亦有高雄市政府警察局六龜分局100 年9 月27日高市
    警六分交字第1000009701號函在卷可稽，是員警因異議人當
    時身上散發酒味及滿臉酒容等客觀情形，而懷疑異議人係為
    酒後駕車，並要求異議人進行酒測，顯係基於合理懷疑，且
    異議人酒後駕車確存有實害，則執勤員警對異議人進行臨檢
    ，並要求其配合進行酒測，與司法院大法官釋字第535 號解
    釋意旨不悖，從而員警對異議人攔停實施酒測，並無違法。
    次按道路交通管理處罰條例第35條第4 項之所以規定「拒
    絕酒精濃度測試之檢定」除應課予罰鍰6 萬元外，並應當場
    移置保管該汽車及吊銷該駕駛執照，較諸同條第1 項規定酒
    後駕車之處罰更為嚴厲，目的在不使拒絕酒精濃度測試檢定
    之駕駛人反而獲得寬典，否則無異鼓勵駕駛人拒絕接受測試
    。再衡以處罰之基礎，係因人體內酒精含量，自開始飲酒時
    隨飲酒量漸漸累積增加，而於完成飲酒時，體內酒精含量達
    到最高，隨後即依代謝率逐漸代謝；基此，倘駕駛人遭員警
    攔停後，積極拒絕接受酒精測試或消極推諉拖延，致其體內
    酒精濃度因時間經過而逐漸代謝降低，對於其他立即配合測
    試之駕駛人顯有不公，且亦明顯有礙警員職務之順利進行，
    是駕駛人經警告知酒精濃度測試標準及流程後，不論以積極
    行為表示拒絕或以消極不配合方式排斥酒測，即可判定拒絕
    接受酒精濃度測試，而不以駕駛人不配合時間長短為據，均
    屬「拒絕接受酒精濃度測試」。本件異議人於員警要求執行
    酒測檢定時，雖未口頭表示不願配合酒測等語，但員警要求
    配合酒測時，異議人則又藉詞員警攔查原因、有無違規情狀
    等事由與員警爭執，未積極配合實施測試定，有上開勘驗結
    果可佐，足見異議人係以消極不以口就酒測儀器吹氣或向員
    警請託不要為酒測之方式拖延時間，而拒絕配合，導致員警
    無法立即實施酒精濃度測試，已有礙員警職務之順利進行，
    嗣後經員警2 次告以拒測之法律效果及請異議人進行酒測，
    異議人均拒不配合酒測，足見異議人係以消極不配合方式排
    斥酒測，仍屬「拒絕接受酒精濃度測試」。是異議人辯稱無
    拒絕酒測等語，尚非可採。又上揭道路交通管理處罰條例
    第35條第1 項第1 款、第4項 前段規定，汽車駕駛人拒絕接
    受第1 項測試之檢定者，處新臺幣6 萬元罰鍰，並當場移置
    保管該汽車及吊銷該駕駛執照，乃法律之明文規定，行政機
    關並無裁量之餘地，自非行政法比例原則所得審查之範疇。
    異議人於警方告知異議人之行為已屬拒測後，始告知願意配
    合警方酒測，或事後至派出所時一再向警方表示願意配合警
    方酒測，員警均未重新進行酒測等情，員警既依法就異議人
    上開行為完成「拒測」之舉發，當不得再依異議人之請託，
    任意變更舉發內容，否則即屬違法行政無誤。異議人認舉發
    機關執法過當、原處分機關處分違反行政法比例原則，自有
    誤會。另憲法第7 條所明示之平等原則，並不包括「不法
    之平等」。縱有因執法單位之未能積極取締，致除異議人以
    外之人飲酒後仍駕車而未經取締之情形，仍不能使原為違規
    之行為，因執法單位之未取締而使之成為合法，亦即異議人
    所指他處尚有其他多數車輛違規一節為真，仍不能解免其違
    規之責任。至異議人係無業之受災戶，靠打零工賺錢，若
    遭吊銷駕照，根本無法謀生等情，固值同情，惟並非法定例
    外規定或應斟酌之事項，其應另尋其他工作機會以為謀生，
    或參與職訓求取一技之長，法院依法無從據為免罰之理由，
    併予敘明。是異議人以上開情詞置辯，尚無足採。
  (三)從而，員警於上開時、地，因見異議人駕駛車輛忽快忽慢異
    於正常，而攔停示意受檢，且異議人下車後面色潮紅且渾身
    酒味，經異議人自己表示有喝酒，自得依法對其進行酒精濃
    度測試檢定。且本件員警於取締過程中已2 次告知異議人酒
    精濃度測試標準流程及方法，異議人仍未依員警要求進行吹
    氣動作，致無法進行測試，確屬拒絕接受酒精濃度測試，異
    議人有拒絕接受酒測之違規事實，洵堪認定。
五、綜上所述，異議人既確有於舉發通知單上所載時、地經警進
    行酒精濃度測試時，拒絕接受酒精濃度測試之事實，原處分
    機關以異議人上揭違規事實明確，分別依道路交通管理處罰
    條例第35條第4 項、第67條第2 項前段之規定，裁處罰鍰6
    萬元、吊銷駕駛執照、3 年內禁考之處分，經核並無違誤，
    裁量亦屬適當，應予維持。本件異議人聲明異議，為無理由
    ，應予駁回。
六、據上論斷，依道路交通管理處罰條例第87條第2 項、道路交
    通事件處理辦法第18條，裁定如主文。
中    華    民    國   100    年    11    月    25    日
                  交通法庭    法  官  謝文嵐
以上正本證明與原本無異。
如不服本裁定應於送達後5日內向本院提出抗告狀。
中    華    民    國   100    年    11    月    25    日
                              書記官  鄒秀珍